臺灣高等法院刑事判決　　　　　　　　　　　　　九十三年度上訴字第二六五五號
　　上　訴　人　台灣板橋地方法院檢察署檢察官
　　被　　　告　乙○○
右上訴人因違反稅捐稽徵法等案件，不服臺灣板橋地方法院九十二年度訴字第二０七
七號，中華民國九十三年二月十三日第一審判決（起訴案號：臺灣板橋地方法院檢察
署九十二年度偵字第八五七八號），提起上訴，本院判決如左：
    主  文
上訴駁回。
    理  由
一、公訴意旨略以：被告乙○○係設址於台北市○○○路三六號七樓之三三納稅義務
    人台灣捷電企業有限公司（下稱台灣捷電公司）負責人，為從事業務之商業負責
    人，明知台灣捷電公司在民國八十九年間並未僱用闕瑋伯，竟為逃漏稅捐，虛偽
    登載闕瑋伯向台灣捷電公司領取八十九年度薪資所得總額新台幣（下同）二十四
    萬元於其業務上作成員工八十九年度各類所得扣繳暨免扣繳憑單，據以制作該公
    司之八十九年度營利事業所得稅結算申報書，將上開不實之薪資金額列為其公司
    之營運成本，並於九十年間持以向稅捐稽徵處及國稅局行使報稅，以此方式逃漏
    該公司之營利事業所得稅，足以生損害於闕瑋伯及稅捐機關課徵稅捐之正確性。
    被告涉犯稅捐稽徵法第四十七條第一款、第四十一條之公司負責人逃漏稅捐罪、
    刑法第二百十六條、第二百十五條行使業務上登載不實文書罪嫌等語。
二、按犯罪事實應依證據認定之，無證據不得認定犯罪事實，又不能證明被告犯罪者
    ，應諭知無罪之判決，刑事訴訟法第一百五十四條第二項、第三百零一條分別定
    有明文。再按犯罪事實之認定，應憑證據，如未能發現相當證據，或證據不足以
    證明，自不能以推測或擬制之方法，以為裁判基礎（最高法院四十年臺上字第八
    十六號判例參照）。又認定不利於被告之事實，須依積極證據，茍積極證據不足
    為不利於被告事實之認定時，即應為有利於被告之認定，更不必有何有利之證據
    ，有最高法院四十年臺上字第八十六號、三十年上字第八一六號判例可資參照。
    而認定犯罪事實所憑之證據，無論為直接證據或間接證據，其為訴訟上之證明，
    須於通常一般之人均不致於有所懷疑，而得確信其為真實之程度者，始得據之為
    有罪之認定，倘其證明尚未達到此一程度，而有合理性懷疑之存在時，即無從為
    有罪之確信，亦有最高法院七十六年臺上字第四九八六號判例可資參酌。
三、本件公訴意旨認被告乙○○涉犯稅捐稽徵法第四十七條第一款、第四十一條之逃
    漏稅捐、刑法第二百十六條、第二百十五條之行使業務上登載不實文書等罪嫌，
    無非係以被告之供詞、證人闕瑋伯、甲○○之證詞、及丙○○八十九年度財政部
    台灣省北區國稅局綜合所得稅核定通知書、台灣捷電公司八十九年度營利事業所
    得稅結算書等為其論據。
四、訊據被告乙○○固不否認有製作闕瑋伯八十九年於台灣捷電公司領取薪資二十四
    萬元之「各類所得扣繳暨免扣繳憑單」，並據以申報台灣捷電公司八十九年之營
    利事業所得稅等情事，惟堅決否認涉有右開稅捐稽徵法第四十七條第一款、第四
    十一條之公司負責人逃漏稅捐罪、刑法第二百十六條、第二百十五條行使業務上
    登載不實文書之犯行，辯稱：伊經營台灣捷電公司，承包台北市國宅處「基河十
    期」工程，工地遼廣以及工人為數眾多，無法全部認識；又其中許多材料置放於
    工地，委請小包甲○○雇用臨時工讀生於夜間看守工地，薪資係委由甲○○代為
    發放，而根據甲○○提出之工讀生之資料，將鄭宏恩、闕瑋伯二人領取二十四萬
    元之薪資製作「各類所得扣繳暨免扣繳憑單」及據以製作營利事業所得稅申報書
    ，並無逃漏稅捐及業務上登載不實文書等語。
五、經查，
（一）被告乙○○為台灣捷電公司之負責人，該公司製作闕瑋伯於八十九年一月至十
      二月支領台灣捷電公司二十四萬元薪資之扣繳憑單，嗣後並據以填具台灣捷電
      公司八十九年度營利事業所得稅申報書，致財政部台灣省北區國稅局以告訴人
      丙○○即闕瑋伯之父漏報闕瑋伯於台灣捷電公司領取之薪資二十四萬元，漏繳
      所得稅額一萬零四百九十七元，而通知其補繳等情，業據被告供認及告訴人丙○○自陳在卷，並有台灣捷電公司之公司登記資訊一紙（偵查卷第二十一頁）
      、財政部台灣省北區國稅局綜合所得稅核定通知書（告訴人丙○○八十九年度
      申報核定）及八十九年度綜合所得稅核定稅額繳款書影本各一件（附於臺灣士
      林地方法院檢察署九十二年度偵字第二○三五號卷第十一頁至第十三頁）、八
      十九年度台灣捷電公司薪資扣繳憑單一件附卷可參，堪信為實在。
（二）公訴意旨認闕瑋伯於八十九年間並未任職台灣捷電公司，被告竟虛偽填載闕瑋
      伯支領薪資二十四萬元，並呈報於稅捐機關，藉此逃漏稅捐，致使財政部台灣
      省北區國稅局核發綜合所得稅核定通知書，通知丙○○補稅，致生損害於丙○○及稅捐稽徵機關課稅之正確性云云。惟按稅捐稽徵法第四十一條之逃漏稅捐
      罪，係結果犯，並無處罰未遂之規定，須以發生逃漏稅捐之結果為成立要件，
      且該條之罪，係以詐術或其他不正當之方法逃漏稅捐為成立要件。而所謂詐術
      固同於刑法上詐術之意，乃指以偽作真或欺罔隱瞞等積極之作為，致稅捐機關
      陷於錯誤，而免納或少納應繳之稅款，以獲取財產上之不法利益；至不正當方
      法則指詐術以外，其他違背稅法上義務，足以減損租稅徵收之積極行為而言。
      經查本件被告經營之台灣捷電公司，於八十九年間承攬台北市國宅處「基河十
      期」工程，因為工地內置放許多工程材料，夜間需有人看守工地以防止材料遭
      竊，遂委請工地主管甲○○雇用臨時性工讀生，由工讀生夜間負責巡邏工地，
      並透過甲○○代為發放薪資，於八十九年一月至七月間將夜班工讀生總計每月
      四萬元之薪資直接以現金交付給甲○○，同年八月至十二月則以薪資轉帳方式
      將夜班工讀生之薪資轉由甲○○發放，八十九年間台灣捷電公司確實支付夜間
      工讀生薪資總計四十八萬元，並由甲○○提供二名工讀生即鄭宏恩、闕瑋伯之
      身分資料供被告申報營利事業所得稅申報等情，業據證人甲○○於原審審理時
      證稱：「我們薪資都是轉帳的，我的薪水中包括工讀生的薪水在內，都是匯到
      我的戶頭之後發放」、「之前我們請保全公司，後來他們派來的人年紀都很多
      ，我們過了二、三月之後，我們就請自己請工讀生了。（請了七、八個工讀生
      ，為何報稅只有用二人來報稅？）當時公司要求晚上工地要留下二個人，他們
      都是同學，所以我們才報二個人的稅而已，班表都是工讀生自己排的。（為何
      要被告報證人闕瑋伯十二個月共二十四萬元的薪資？）我跟他們說上班領錢就
      要報稅，當時工讀生一個月領四萬元薪水，他們會準備二張
      他們如何分我們就沒有過問，因為班表是他們自己排的，薪水由他們按照班表
      來分」等語（見原審九十三年一月三十日訊問筆錄）。於本院審理時到庭證稱
      ：「（工讀生如何找的？）認識的工人介紹他們的同學，每天晚上固定二個人
      。（公司的薪水如何給你？）當初有跟工讀生說一個月晚上薪水四萬元。公司
      的薪水起先是我們老闆娘直接給我現金，後來就改匯到我第一銀行永和分行的
      帳戶，我再去領出來核發」等語（本院九十三年十月十八日準備程序筆錄）。
      並有被告提出之台灣捷電公司八十九年一月至十二月份薪資表、薪資統計表、
      第一商業銀行自備電腦媒體資料劃撥轉帳申請書一份、第一商業銀行客戶薪資
      自動入帳核對表五份可資佐證。又證人鄭宏恩於原審亦到庭證稱伊確實有在台
      灣捷電公司之「基河十期」工地擔任夜間看守之工作，而台灣捷電公司均透過
      甲○○轉交伊薪資，闕瑋伯沒有在工地上班，是另一名工讀生拿闕瑋伯之身分
      證影本交給甲○○申報所得稅等語（見原審九十三年一月三十日審判筆錄第八
      頁），雖證人甲○○於本院審理時聲稱工讀生簽收薪資有製作薪資表，惟目前
      均已丟棄不存在，至於闕瑋伯之
      等語（見本院九十三年十月十八日準備程序筆錄）。惟綜合上開證人甲○○、
      鄭宏恩所言及上開薪資表、薪資統計表、薪資自動入帳核對表等資料，足證被
      告經營之台灣捷電公司於八十九年間支付夜班工讀生薪資共四十八萬元等情，
      確屬實在，而台灣捷電公司實際支付上開薪資成本，是以被告於該公司之營利
      事業所得稅申報書將上開支出列為成本費用而向稅捐機關申報，並無使稅捐機
      關陷於錯誤而使該公司免納或少納應納之稅金，且客觀上並無以任何詐術或不
      正方法逃漏稅捐，亦未圖謀任何財產上之不法利益，自無法以稅捐稽徵法第四
      十七條第一款、第四十一條等罪嫌相繩。
（三）再者，被告乙○○所經營之台灣捷電公司因工地遼廣、工人為數眾多甚為龐雜
      ，且流動性高，許多工地事務均屬臨時性工作，被告無法一一辨識聘僱之臨時
      工人，需仰賴層層分工負責，縱算被告日日前往現場工地監工，亦未必能認識
      所有臨時性工人，是被告信賴證人甲○○所提出之工讀生之身分資料據以申報
      營利事業所得稅，應屬可信，縱使甲○○疏未明察
      用之工讀生，亦難認被告係知悉其事。何況被告既無逃漏稅捐之不法意圖及行
      為，被告及台灣捷電公司均無從中獲取任何不法利益，有如上述，其實無登載
      不實事項於業務上作成不實文書之動機，足見其製作闕瑋伯支領台灣捷電公司
      二十四萬元薪資之扣繳憑單，雖與客觀真實不符，然其欠缺主觀之認識，並無
      登載不實事項於業務上作成文書之故意，是核與刑法第二百十六條、第二百十
      五條等構成要件不符。
六、綜上所述，本件尚查無任何積極證據足資證明被告有任何以詐術或不正方法逃漏
    稅捐之行為以及明知不實事項而登載於業務上作成文書之構成要件故意，自難以
    遽認被告之行為違反稅捐稽徵法第四十七條第一款、第四十一條、刑法第二百十
    六條、第二百十五條等規定。此外，復查無其他積極證據足認被告有公訴人所指
    犯行，是不能證明被告犯罪，自應為被告無罪之諭知。
七、原審認不能證明被告犯罪，諭知無罪之判決，並無不當，檢察官上訴意旨猶執陳
    詞指稱證人甲○○無法提出薪資簽收紀錄及提供
    云云，據此指摘原判決不當，其上訴無理由，應予駁回。
據上論斷，應依刑事訴訟法第三百六十八條，判決如主文。
本案經檢察官洪泰文到庭執行職務。
中　　　華　　　民　　　國　　九十三　　年　　 十一 　　月　　二十五　　日
                              臺灣高等法院刑事第十七庭
                                  審判長法  官  陳  正  雄
                                        法  官  許  宗  和
                                        法  官  許  錦  印
右正本證明與原本無異。
如不服本判決，應於收受送達後十日內向本院提出上訴書狀，其未敘述上訴之理由者
並得於提起上訴後十日內向本院補提理由書（均須按他造當事人之人數附繕本）。
                                        書記官  楊  妙  恩
中　　　華　　　民　　　國　　九十三　　年　　 十二 　　月　　　一　　　日
